臺灣臺南地方法院刑事判決　　　　　　　　　　　　九十二年度訴字第一三四八號
　　公　訴　人　臺灣臺南地方法院檢察署檢察官
　　被　　　告　乙○○
右列被告因違反毒品危害防制條例案件，經檢察官提起公訴（九十二年度毒偵字第一
六二七號）及移
    主  文
乙○○連續施用第一級毒品，累犯，處有期徒刑壹年陸月，扣案之第一級毒品海洛因
（淨重零點零六公克，包裝重零點貳捌公克）沒收銷燬之；又施用第二級毒品，累犯
，處有期徒刑肆月。應執行有期徒刑壹年捌月，扣案之第一級毒品海洛因（淨重零點
零六公克，包裝重零點貳捌公克）沒收銷燬之。
    事  實
一、乙○○曾於民國（下同）八十一年間，因違反肅清煙毒條例案件，經法院判處有
    期徒刑三年四月確定後，送監執行，於八十三年四月二十二日縮短刑期假釋出監
    。其後，乙○○於假釋期間內，再因違反肅清煙毒條例案件及妨害自由案件，經
    臺灣高等法院臺南分院以八十四年度上訴字第一七號、八十四年度上訴字第五
    一四號判決判處有期徒刑三年六月、十月確定，經定其應執行之刑為有期徒刑四
    年；又因違反麻醉藥品管理條例案件，經本院以八十四年度易字第二四六八號判
    決判處有期徒刑四月確定，前開罪行連同撤銷假釋之殘刑接續執行，於八十七年
    三月三日再度縮短刑期假釋出監，嗣乙○○因案再度撤銷假釋執行殘刑，於九十
    年十一月五日執行完畢。乙○○於前開假釋期間內，因違反毒品危害防制條例案
    件，經本院裁定送觀察、勒戒後認仍有繼續施用毒品之傾向，於八十七年八月二
    十八日，經本院以八十七年度毒聲字第四九五號裁定令入戒治處所施以強制戒治
    ，嗣停止戒制付保護管束，於八十八年八月二十四日保護管束期滿執行完畢，並
    由臺灣臺南地方法院檢察署檢察官於同年十月八日以八十八年度戒毒偵字第三三
    號為不起訴處分確定。惟乙○○又於九十一年間，再因違反毒品危害防制條例案
    件，於九十一年十月四日經本院以九十一年度毒聲字第一六七號裁定令入戒治
    處所施以強制戒治，並於九十二年五月十四日停止戒治交付保護管束，而刑罰追
    訴部分，亦經本院於九十二年一月二十八日判處有期徒刑一年四月確定。
二、詎乙○○歷經前開戒治處分，仍未戒除毒癮，竟於前開戒治處分執行完畢後五年
    內，基於施用第一級毒品之概括犯意，自九十二年九月四日下午四時許起至九十
    三年一月四日下午三時十分許採尿時間回溯二十六小時之不詳時間內，在臺南市
    ○○路二百四十一號五樓之一套房等處，連續施用第一級毒品海洛因數次。且乙
    ○○於九十二年九月四日，明知前開新興路套房內有多人同時以燒烤產生煙霧之
    方式施用第二級毒品安非他命，若貿然進入，可能因此而吸入安非他命煙霧，仍
    毫無顧忌，進入該房間吸入安非他命煙霧，基此不確定故意而施用第二級毒品安
    非他命一次。嗣分別於九十二年九月四日下午四時三十分許及九十三年一月四日
    下午一時三十分許，為警在臺南市○○路及友愛街口、同市○○街三十九號前查
    獲，並在九月四日查獲當時，在乙○○左後方口袋中查獲第一級毒品海洛因一小
    包。乙○○經警兩度採其尿液送驗，呈嗎啡、安非他命陽性反應而查悉上情。
三、案經臺南市警察局第六分局報請臺灣臺南地方法院檢察署檢察官偵查起訴及移送
    併案審理。
    理  由
一、訊據被告乙○○對其於右開時、地，施用第一級毒品海洛因及第二級毒品安非他
    命之事實，除最後一次施用第一級毒品之確切時間外，皆坦承不諱，且其尿液經
    警兩度採集送驗，並經本院依職權送請鑑定結果，確呈嗎啡、安非他命陽性反應
    ，有臺南市警察局第六分局偵辦毒品危害防制條例案件尿液檢體送檢清冊、同分
    局偵辦乙○○涉嫌毒品危害防制條例案件送驗尿液及年籍對照表各一紙、臺南市
    衛生局尿液檢驗成績書二紙及長榮大學毒物研究中心九十三年二月三日出據之確
    認報告一紙在卷可稽。又被告於九十二年九月四日為警查獲時持有之白粉一小包
    ，經送法務部調查局鑑驗結果，確含第一級第六項毒品海洛因成分，淨重零點零
    六公克，包裝重零點二八公克，亦有該局九十二年九月三十日調科壹字第二
    四四八九號鑑定通知書一紙在卷可按。雖被告對其最後一次施用第一級毒品
    之確切時間已不復記憶，惟「海洛因經注射入人體後，約百分之八十於二十四小
    時內自尿液中排出，尿液中能否驗出嗎啡陽性反應與其投與量、投與途徑、採尿
    時間、個人體質及檢驗方法之靈敏度有關，國外曾有文獻報導注射六毫克之海洛
    因鹽酸鹽，其代謝物嗎啡之平均可檢出時限約為二十六小時」，此業據行政院衛
    生署藥物食品檢驗局八十一年九月八日（八一）藥檢一字第八一一四八八五號函
    敘述明確。依上開說明，足認被告最後一次施用第一級毒品海洛因之時間，應為
    九十三年一月四日下午三時十分許採尿時間回溯二十六小時內之某時。本案事證
    明確，被告施用第一級毒品海洛因之犯行已堪認定。
二、查被告曾於八十七年間，因違反毒品危害防制條例案件，經本院裁定送觀察、勒
    戒後認仍有繼續施用毒品之傾向，於八十七年八月二十八日，經本院以八十七年
    度毒聲字第四九五號裁定令入戒治處所施以強制戒治，嗣停止戒制付保護管束，
    於八十八年八月二十四日保護管束期滿執行完畢，並由臺灣臺南地方法院檢察署
    檢察官於同年十月八日以八十八年度戒毒偵字第三三號為不起訴處分確定，嗣又
    於九十一年間，再因違反毒品危害防制條例案件，於九十一年十月四日經本院以
    九十一年度毒聲字第一六七號裁定令入戒治處所施以強制戒治，並於九十二年
    五月十四日停止戒治交付保護管束等情，有裁定書、不起訴處分書、臺灣臺南地
    方法院檢察署刑案資料查註紀錄表及臺灣高等法院被告全國前案紀錄表附卷可稽
    是被告本次再度施用毒品，已屬三犯毒品危害防制條例之罪。又被告行為後，毒
    品危害防制條例修正條文業於九十三年一月九日實施，雖修正後毒品危害防制條
    例第三十五條雖針對施用毒品案件，就修正前後毒品危害防制條例如何比較適用
    為明文規定，但依該條立法理由第三點就具體案件適用新舊法之說明所列各項情
    形，均針對觀察、勒戒及強制戒治處分之聲請、執行程序為說明，與刑罰之論科
    全無相涉，顯見該條立法原意僅針對修正前後毒品危害防制條例所定觀察、勒戒
    及強制戒治程序為規範。本案既係公訴人針對被告施用第一級毒品犯行提起公訴
    以求本院行使國家對被告之刑罰權，自不適用修正後毒品危害防制條例第三十五
    條之規定，而仍應依刑法第二條之規定定其應適用之法律。比較修正前後之規定
    ，修正後毒品危害防制條例對於類此三犯該條例第十條之罪者，於刑罰方面並無
    變革，是修正後毒品危害防制條例之規定於被告並無不利，依刑法第二條第一項
    前段之規定，應適用裁判時即修正後毒品危害防制條例之規定。
三、是核被告所為，係於強制戒治執行完畢釋放後，五年內再犯修正後毒品危害防制
    條例第十條第一項、第二項之罪。被告持有第一級毒品海洛因之低度行為，應為
    其施用上開毒品之高度行為所吸收，不另論罪，又其施用第一級毒品海洛因多次
    ，時間緊接，所犯係構成要件相同之罪，顯係基於概括之犯意反覆為之，應依刑
    法第五十六條連續犯之規定論以一罪並依法加重其刑。被告連續施用第一級毒品
    海洛因及施用第二級毒品安非他命二犯行，犯意個別，行為互殊，應予分論併罰
    。被告自九十二年九月四日為警查獲後至九十三年一月四日下午三時十分許採尿
    時間回溯二十六小時之不詳時間內，連續施用第一級毒品海洛因之犯行，雖未經
    起訴，然此部分與起訴部分犯行有連續犯之裁判上一罪關係，本院自應併予審理
    ，附此敘明。末查被告曾於八十四年間，因違反肅清煙毒條例案件及妨害自由案
    件，經臺灣高等法院臺南分院以八十四年度上訴字第一七號、八十四年度上訴
    字第五一四號判決判處有期徒刑三年六月、十月確定，經定其應執行之刑為有期
    徒刑四年；又因違反麻醉藥品管理條例案件，經本院以八十四年度易字第二四六
    八號判決判處有期徒刑四月確定，兩案接續執行，於九十年十一月五日執行完畢
    ，有臺灣高等法院被告全國前案紀錄表附卷可憑，其於前開有期徒刑執行完畢後
    五年內再犯本件有期徒刑以上之罪，為累犯，應依刑法第四十七條之規定遞予加
    重其刑。爰審酌被告沉迷毒品，經觀察勒戒、強制戒治後仍未戒除毒癮，不知戒
    慎，但犯後坦承犯行、態度良好、尚有悔意等一切情狀，分別量處如主文所示之
    刑，並定其應執行之刑，以示懲儆。扣案之第一級毒品海洛因（淨重零點零六公
    克，包裝重零點二八公克），應依毒品危害防制條例第十八條第一項前段沒收銷
    燬之。
據上論斷，應依刑事訴訟法第二百九十九條第一項前段，毒品危害防制條例第十條第
一項、第二項、第十八條第一項前段，刑法第十一條前段、第二條第一項前段、第五
十六條、第四十七條、第五十一條第五款，判決如主文。
本案經檢察官甲○○到庭執行職務。
中      華      民      國      九十三      年    四    月    二十三    日
                                      臺灣臺南地方法院刑事第六庭
                                          審判長法  官  黃光進
                                                法  官  黃翰義
                                                法  官  周紹武
右正本證明與原本無異。
如不服本判決，應於判決送達後十日內，向本院提出上訴狀。
                                                書記官  許美惠
中      華      民      國      九十三      年    四    月    二十三    日
附錄本案論罪科刑法條全文
毒品危害防制條例第十條
施用第一級毒品者，處六月以上五年以下有期徒刑。
施用第二級毒品者，處三年以下有期徒刑。
